臺灣高等法院刑事裁定
109年度聲更一字第19號
聲請異議人  
即  受刑人  張火龍




上列聲明異議人即受刑人因違反毒品危害防制條例案件，對於臺
灣新北地方檢察署檢察官執行之處分聲明異議，本院裁定後，經
最高法院撤銷發回，本院更為裁定如下：
    主  文
聲明異議駁回。     
    理  由
一、聲明異議意旨略以：聲明異議人即受刑人張火龍（下稱受刑
    人）於民國109年7月3日受領執行命令書，然受刑人在監所
    服刑，應不符合行政執行法26條準用強制執行法第115條第1
    項之規定，請求准予將受刑人僅供日常必須之保管金勿為扣
    款，以符法制云云。
二、按罰金、罰鍰、沒收及沒入之裁判，應依檢察官之命令執行
    之；前項命令與民事執行名義有同一之效力；前條裁判之執
    行，準用執行民事裁判之規定，刑事訴訟法第470條第1項前
    段、第2項、第471條第1項分別定有明文，是檢察官執行沒
    收裁判時，應準用強制執行法之相關規定。又對於薪資或其
    他繼續性給付之債權所為強制執行，於債權人之債權額及強
    制執行費用額之範圍內，其效力及於扣押後應受及增加之給
    付；債務人對於第三人之債權，係維持債務人生活所必需者
    ，不得為強制執行，強制執行法第115條之1第1項、第122條
    第2項亦有明文。再受刑人作業所獲之勞作金，其金額斟酌
    作業者之行狀及作業成績給付。前項給付辦法，由法務部定
    之，監獄行刑法第32條定有明文，是受刑人因作業而取得之
    勞作金顯係額外之收入，難認係其受刑期間生活上所必需；
    而受刑人在監之保管金既係家中親友為救濟受刑人而捐贈，
    即屬受刑人之財產，仍非不得為檢察官執行沒收處分時資為
    抵償之標的（最高法院100年度台聲字第49號裁定意旨參照
    ）。另監獄行刑法第45條第1項、第51條第1項、第54條第1
    項之規定，受刑人在監之必要給養及醫治均由國家負擔，無
    須由受刑人自行購置生活必需或支付醫療費用，是檢察官執
    行沒收而以受刑人之財產抵償時，原則上並無準用強制執行
    法再酌留生活所必需金錢之餘地；惟於監獄實務上，在監（
    所）受刑人為達其基本生活需用，仍有其他因基於醫療及生
    活必需而須自備金錢之情形，故檢察官執行沒收時，自有酌
    留此項費用，以保障其基本生活所需之必要，而關於受刑人
    每月生活所需金額之標準，有法務部矯正署以107年6月4日
    法矯署勤字第10705003180號函謂：除部分收容人具特殊原
    因、醫療需求等因素，應由執行機關依法個別審酌外，收容
    人每月在監基本生活建議需用金額為3000元可參。
三、經查：
㈠、受刑人聲明異議狀案號雖載為臺灣新北地方檢察署（下稱新
    北地檢署）「新北檢兆癸105年度執沒1309字第341769號」
    ，惟觀諸其異議內容，係對109年7月間之執行命令聲明異議
    ，並非係對105年間之之執行命令聲明異議。且查新北地檢
    署「新北檢兆癸105執沒1309字第341769號」執行命令係於1
    05年11月1日發函給法務部○○○○○○○○○○○○○○）及受刑人，告
    以就受刑人未扣案犯罪所得於2萬元1600元範圍內，酌留其
    在監生活所需經費（1000元）後，執行沒收。惟因受刑人保
    管金及勞作金不足扣押，故無法執行扣款，有新北地檢署10
    5年11月1日新北檢兆癸105執沒1309字第341769號函及宜蘭
    監獄106年1月6日宜監總字第10604000600號函附卷可稽（本
    院卷第11、13頁）。又經本院向新北地檢署查詢結果，經告
    以：於發函未扣到款項後，若要再扣款，須重新發函，不得
    以同一函文連續扣款，有本院公務電話紀錄在卷可佐（本院
    卷第15頁），可見上開「新北檢兆癸105執沒1309字第34176
    9號」執行命令已因該次執行無結果而失其效力，益徵受刑
    人本件聲明異議之標的應非該命令。
㈡、又經本院向新北地檢署查詢結果，於109年3月至同年7月6日
    （即受刑人提起本件聲明異議之日）期間，新北地檢署僅於
    109年3月19日以新北檢德癸105執沒1309字第1090025140號
    發函宜蘭監獄及受刑人，告以就受刑人未扣案犯罪所得2萬
    元沒收，扣除前已扣繳之7364元，尚餘1萬2636元待執行，
    請宜蘭監獄就保管受刑人之保管金、勞作金酌留其在監生活
    所需經費（每月3000元）後，餘款匯送執行沒收。另受刑人
    聲明異議狀雖載呈法務部行政執行署執行官，惟經本院向法
    務部行政執行署新北分署查詢結果，法務部行政執行署新北
    分署並未發函對受刑人執行扣款，僅於109年5月有查詢受刑
    人之保管金，有本院公務電話紀錄附卷可憑（本院卷第15頁
    ）。由上函文及查詢結果可知，受刑人本件聲明異議之標的
    應係新北地檢署109年3月19日新北檢德癸105執沒1309字第1
    090025140號函所發之命令。至新北地檢署雖於109年8月3日
    再發函就保管受刑人之保管金、勞作金執行沒收，並扣得25
    63元（本院卷第15至21頁），然係於受刑人提起本件聲明異
    議後所為，顯與受刑人本件聲明異議無涉，附此敘明。
㈢、受刑人因違反毒品危害防制條例案件，經本院以104年度上訴
    字第2664號判決定其應執行刑為有期徒刑10年4月，並就未
    扣案之販賣毒品犯罪所得2萬元及使用之行動電話2支宣告沒
    收、追徵，嗣受刑人提起第三審上訴，因逾越上訴期間，違
    背法律上程式，經本院以104年度上訴字第2664號裁定駁回
    上訴，並經最高法院以105年度台抗字第554號裁定駁回抗告
    確定等情，有各刑事裁判及本院被告前案紀錄表在卷可稽。
    是執行檢察官自得依前開確定判決之內容，就該案沒收、追
    徵未扣案之犯罪所得2萬元。而新北地檢署於109年3月19日
    以新北檢德癸105執沒1309字第1090025140號發函宜蘭監獄
    及受刑人（本院前審卷第11頁），告以就受刑人未扣案犯罪
    所得2萬元沒收，扣除前已扣繳之7364元，尚餘1萬2636元待
    執行，宜蘭監獄就保管受刑人之保管金、勞作金酌留其在監
    生活所需經費（每月3000元）後，餘款匯送執行沒收。揆諸
    前揭說明，檢察官之指揮執行並無違法或不當之處。
㈣、再者，新北地檢署以109年3月19日新北檢德癸105執沒1309字
    第1090025140號所發執行命令，業經宜蘭監獄以109年4月13
    日宜監總決字第10904007970號函覆：受刑人因保管金及勞
    作金不足扣押，故無法執行扣款，有該函文附卷可憑（本院
    前審卷第12頁）。是依上開說明，本件執行命令已因該次執
    行無結果而失其效力，受刑人對此聲明異議顯無實益。
㈤、綜上所述，受刑人執前詞聲明異議，為無理由，應予駁回。
據上論斷，應依刑事訴訟法第486條，裁定如主文。
中　　華　　民　　國　　109 　年　　11　　月　　25　　日
     　　　　　　 刑事第十六庭  審判長法　官  葉騰瑞
                                      法　官  莊明彰
                                      法　官  廖紋妤
以上正本證明與原本無異。      
如不服本裁定，應於收受送達後5日內向本院提出抗告狀。
                                      書記官  江珮菱
中　　華　　民　　國　　109 　年　　11　　月　　26　　日